臺灣士林地方法院刑事判決
111年度金訴字第364號
公  訴  人  臺灣士林地方檢察署檢察官
被      告  徐于晴


上列被告因違反洗錢防制法等案件，經檢察官提起公訴（111年
度偵字第5729號、111年度偵字第7725號），本院判決如下：
    主  文
徐于晴幫助犯洗錢防制法第十四條第一項之洗錢罪，處有期徒刑
貳月，併科罰金新臺幣貳萬元，罰金如易服勞役，以新臺幣壹仟
元折算壹日。 
    事  實
一、徐于晴依其智識程度及一般社會生活之通常經驗，本可預見
    將金融帳戶提供予不認識之人，可能幫助犯罪集團作為詐欺
    取財及隱匿犯罪所得之用，竟經瀏覽臉書訊息，與真實姓名
    、年籍均不詳、帳號暱稱為「林祐德」之詐欺集團（下稱本
    案詐欺集團）成年成員連絡後，基於縱使他人將其提供之銀
    行帳戶用以從事詐欺取財、洗錢等犯罪行為，亦不違反其本
    意之幫助詐欺及幫助洗錢犯意，以每月新臺幣（下同）3000
    0元之代價，於民國110年11月15日22時17分許，在桃園市中
    壢區統一超商仕新門市，將所申辦國泰世華商業銀行帳號：
    000-000000000000號帳戶（下稱國泰世華銀行帳戶）之存摺
    及提款卡、密碼等資料，以交貨便寄送至統一超商安忠門市
    ，而將前揭帳戶租予他人使用。嗣不詳詐欺集團成員取得徐
    于晴前揭國泰世華銀行帳戶資料後，即意圖為自己不法之所
    有，由該詐欺集團成員以附表所示之詐欺方式，使附表所示
    之黃立、蔡明儕等人均陷於錯誤，將附表所示款項匯至徐于
    晴前揭國泰世華銀行帳戶，再由該詐欺集團不詳成員將詐得
    之款項提領一空而製造金流斷點，掩飾、隱匿上開犯罪所得
    之去向。嗣附表所示黃立、蔡明儕等人發覺有異，報警處理
    查悉上情。
二、案經蔡明儕訴由臺北市政府警察局大同分局、臺北市政府警
    察局士林分局報告臺灣士林地方檢察署檢察官偵查起訴。
    理  由
一、證據能力
　　本判決以下所引具傳聞性質之各項供述證據，經本院於審理
    期日調查證據時提示並告以要旨後，未據當事人於言詞辯論
    終結前就證據能力部分有所異議，經審酌該言詞陳述或書面
    陳述作成時之情況，該等證據並無違背法定程序取得或顯不
    可信之情形，以之作為證據均屬適當，依據刑事訴訟法第15
    9條之5規定，自應認為均有證據能力。其餘認定事實所引用
    之非供述證據，並無證據證明係公務員違背法定程序所取得
    ，且就本案待證事項復具有相當關連性，亦無刑事訴訟法第
    159條之4顯有不可信之情況與不得作為證據之情形，復經本
    院於審理期日依法進行證據之調查、辯論，依同法第158條
    之4規定之反面解釋，亦有證據能力。
二、認定犯罪事實所憑之證據及理由：
　　訊據被告固不否認於上開時地，將前揭國泰世華銀行帳戶、
    提款卡及密碼以每月30000元代價出租給他人之事實，然矢
    口否認犯行，辯稱：因在臉書通訊軟體看見帳號暱稱「林祐
    德」者刊登公司缺人手的廣告，經連繫後得知該公司是pinn
    acle投注站，需要找配合提供帳戶給會員兌換的人，租約為
    1個帳戶1期(10天)領10000元、1個月領30000元，所以就將
    帳戶寄出，並無幫助詐欺、幫助洗錢犯行云云。經查：
　㈠上開國泰世華銀行帳戶為被告所申設一節，業據被告坦認在
    卷，並有國泰世華商業銀行存匯作業管理部110年12月10日
    國世存匯作業字第1100201340號函所附客戶資料查詢、帳戶
    交易明細附卷可稽（111年度偵字第5729號卷第49至53頁)。
　㈡不詳詐欺人員於附表所載時間，以附表所示之詐騙手法，致
    黃立、蔡明儕陷於錯誤，依指示匯款至被告前揭國泰世華銀
    行帳戶內，旋即遭提領一空等情，經證人黃立、蔡明儕於警
    詢時證述明確（111年度偵字第5729號卷第93至94頁、111年
    度偵字第7725號卷第50至53頁)，且由其等提出因遭詐欺陷
    於錯誤而依詐欺集團成員指示操作ATM提款機之操作明細單
    為據，暨渠等嗣察覺有異報警處理而由高雄市政府警察局苓
    雅分局凱旋路派出所及高雄市政府警察局三民第二分局鼎金
    派出所出具之受理各類案件紀錄表等資料在卷為憑（111年
    度偵字第5729號卷第93至94、97至104頁、111年度偵字第77
    25號卷第9、56至60、63頁）。堪認被告上開帳戶確已供不
    詳之詐欺人員使用，而使上述被害人等遭詐欺將金錢匯進被
    告上開帳戶內。
  ㈡被告固以前詞置辯，否認犯行，然查：
　⒈按行為人對於構成犯罪之事實，明知並有意使其發生者，為
    直接故意；行為人對於構成犯罪事實，預見其發生而其發生
    並不違背其本意者，為間接故意。幫助犯成立，以行為人主
    觀上認識被幫助者，正欲從事犯罪或係正在從事犯罪，且該
    犯罪有既遂可能，而其行為足以幫助他人實現構成要件者，
    即具有幫助故意，並不以行為人確知被幫助者，係犯何罪名
    為必要。再有犯罪意圖者，非有正當理由，竟徵求他人提供
    帳戶，客觀上可預見其目的，係供為某筆資金之存入，後再
    行領出之用，且該筆資金之存入及提領過程係有意隱瞞其流
    程及行為人身分曝光之用意，一般人本於一般認知能力均易
    於瞭解。況利用他人帳戶從事詐欺犯行，早為傳播媒體廣為
    報導，政府機關及各金融機構亦不斷呼籲民眾應謹慎控管己
    有帳戶，切勿出賣或交付個人帳戶，以免淪為詐騙者充作詐
    騙他人財物及洗錢之幫助工具。被告於案發時年滿18歲，其
    並自承受有高職畢業之智識程度，自堪認具有相當教育程度
    。然審諸被告就向之收取帳戶者之聯繫管道、對方何以不自
    行開立帳戶收取款項，反而租用他人帳戶、本案提供帳戶之
    動機緣由等節於偵查供承：我也不太懂這些東西，我就直接
    出租我的帳戶，算是寄我的帳戶給她使用；與對方聯絡除LI
    NE外，沒有其他聯絡方式；並不清楚對方既然是正常公司，
    為何自己不申請帳戶，要用我的帳戶；除了寄帳戶給對方外
    ，我不需要做其他工作。我並沒有多問為何會有工作可以只
    提供帳戶，不用做任何事，就可以10天拿到1萬元；我想說
    有這麼好賺，我就試試看等語在卷(111年度偵字第5729號卷
    第141至142頁)，被告對於向其租用帳戶之人員及聯繫方式
    ，索取帳戶之目的是否確實係為「博奕兌款用途」等節，均
    不予深究，也無相關查證，卻於毫無信任基礎之前提下，逕
    將國泰世華銀行帳戶帳號存摺、提款卡及密碼等資料提予他
    人，堪認被告就該「租借帳戶」人員取得其帳戶後，將以何
    種方式為如何之使用，並不關心，其目的僅在謀取自身有利
    可圖之可能，被告對其所提供之上述銀行帳號資料後續將供
    為如何之使用，顯露並無所謂之僥倖心態，亦即其針對取得
    其上述銀行帳號資料之人，縱以該帳戶作為詐欺取財及洗錢
    之用途，顯仍予容任，堪認被告主觀上具有幫助本案詐欺集
    團利用上述國泰世華銀行帳戶詐欺取財及洗錢之不確定故意
    。
  ⒉我國博奕事業均為政府獨占經營，僅由政府特許經營之威力
    彩、大樂透、今彩539、刮刮樂、台灣運彩等屬於合法博奕
    事業，且各該合法博奕事業均有特定配合之金融機構處理相
    關金流，並得以公司名義申設帳戶使用，何須使用與各該合
    法公司素無關連且欠缺信賴基礎之他人帳戶，徒增遭他人藉
    機凍結帳戶侵吞款項之風險，是透過通訊軟體向被告徵求帳
    戶租用之人，顯難認係經政府機關核准之合法博奕事業。質
    諸被告於偵查亦自承：之前的工作是在桃園拍攝證件照，月
    薪2萬元上下，做了2個月。在此之前，即去年7、8月間，在
    臺北做飲料店工讀生，月薪2萬8千元，當時住臺北。在此之
    前也是做飲料店，月薪也是2萬8千元左右。之前也有在臺北
    做過韓式燒烤店，月薪約2萬5千元上下等語在卷（111年度
    偵字第5729號卷第141頁）。依被告之社會生活經驗及智識
    程度，當知工作薪資係由勞力付出始能換取，且申辦帳戶並
    無特殊限制又無需支出何申辦費用，然據被告所言，其毋須
    付出任何勞力或金額，僅需出租帳戶即可獲得每月30000元
    之報酬，核與一般勞動市場之常態大相逕庭。是被告主觀上
    當可預見向其徵求租用帳戶之人應非合法經營之情形，依一
    般社會經驗，被告既知悉徵求帳戶者係非法業者，則對於可
    能以其帳戶另供作其他不法使用，自難推諉不知，均徵被告
    上開所辯，容係事後卸責之語，難以採憑。
　㈢綜上，本案事證明確，被告犯行堪以認定，應依法論科。
三、論罪科刑：
  ㈠本案被告將上述銀行帳戶資料交付不詳詐欺集團成員，供該
    集團成員詐欺被害人取得財物之用，係為他人詐欺取財犯行
    提供助力，惟尚無證據足以證明被告係以自己實施詐欺取財
    犯罪之意思，或與他人為詐欺取財犯罪之犯意聯絡，或有直
    接參與詐欺取財犯罪構成要件行為分擔等情事，是被告所為
    核屬幫助犯詐欺取財罪。
  ㈡被告將前揭銀行帳戶資料提供予不詳之詐騙集團成員使用，
    嗣後被害人等雖受騙匯入款項，然此時之金流仍屬透明易查
    ，在形式上無從合法化其所得來源，未造成金流斷點，尚不
    能達到掩飾或隱匿特定犯罪所得之來源、去向及所在之作用
    ，惟在不詳之詐欺集團成員將不法所得移轉至其他人頭帳戶
    或虛擬帳戶後，此時檢警僅能憑此追查至帳戶之所有人即被
    告，而無法繼續追查，因而產生掩飾、隱匿之洗錢效果。是
    被告將上述帳戶資料提供予不詳詐騙集團成員使用時，已悉
    未來進出銀行帳戶之金流均與自己無關，並可預見他人極有
    可能將該銀行帳戶用作為洗白犯罪所得之工具。本件雖無證
    據證明被告有參與後續移轉不法所得之行為，無從成立一般
    洗錢罪之直接正犯，然被告將上述銀行帳戶提供予不詳詐騙
    集團成員，已為該詐騙集團成員實施前述之洗錢犯罪提供助
    力，是被告所為，自亦應屬幫助犯一般洗錢罪。
  ㈢準此，核被告所為，係犯刑法第30條第1 項前段、第339 條
    第1 項之幫助詐欺取財罪及刑法第30條第1 項前段、洗錢防
    制法第14條第1 項之幫助一般洗錢罪。被告以一提供銀行帳
    戶之行為，幫助詐欺集團詐欺如附表所示之人之財物，並掩
    飾、隱匿特定犯罪所得之去向及所在，係以一行為觸犯數罪
    名，為想像競合犯，應依刑法第55條規定，從一重之幫助一
    般洗錢罪處斷。又被告係以幫助之意思而為上開構成要件以
    外之行為，為幫助犯，應依刑法第30條第2項規定，按正犯
    之刑減輕之。
　㈣爰以行為人責任為基礎，審酌被告已預見將帳戶交付他人使
    用，可能因此幫助他人遂行詐欺及洗錢犯行，竟仍將帳戶提
    供予他人使用，致被害人受有損害，並使犯罪追查趨於複雜
    ，已影響社會正常交易安全及秩序，本案被害人之人數亦非
    單一，且受有如附表所示之損失數額；及被告於警詢、偵查
    及本院審理時均否認犯罪，復未與被害人達成和解，要難謂
    其已知悔悟或實際賠償被害人所受損失；復考量被告自述智
    識程度為高職畢業、未婚，目前擔任飲料店人員、月收入約
    30000元之家庭經濟狀況及無證據顯示被告業因本案獲利等
    一切情狀，就被告本案犯行，量處如主文所示之刑，並就併
    科罰金部分諭知如易服勞役之折算標準。
四、沒收部分
　  被告將其本案帳戶之存摺、提款卡及密碼等資料提供予真實
    姓名年籍不詳之成年人收受遂行詐欺取財及洗錢等犯行，因
    被告否認犯罪，亦無證據資以證明被告獲有報酬，尚難認定
    被告有何犯罪所得，無從併予宣告沒收。又被告所提供之本
    案銀行帳戶存摺、提款卡，已由真實姓名年籍不詳之成年人
    持用，未據扣案，且該等物品可隨時停用、掛失補辦，不具
    刑法上之重要性，而無宣告沒收之必要，爰不予宣告沒收，
    併此敘明。 
據上論斷，應依刑事訴訟法第299條第1項，判決如主文。
本案經檢察官李安蕣提起公訴，檢察官林聰良到庭執行職務。
中　　華　　民　　國　　111 　年　　10　　月　　31　　日
                  刑事第一庭審判長法  官  陳明偉　　　　
　　　　　　　　　　　　　        法  官  劉正祥
　　　　　　　　　　              法  官  鍾  晴 
以上正本證明與原本無異。
如不服本判決應於送達判決後20日內向本院提出上訴書狀，並應
敘述具體理由；其未敘述上訴理由者，應於上訴期間屆滿後20日
內向本院補提理由書（均須按他造當事人之人數附繕本）「切勿
逕送上級法院」。因疫情而遲誤不變期間，得向法院聲請回復原
狀。
                                  書記官  吳旻玲
中　　華　　民　　國　　111 　年　　11　　月　　1 　　日
附錄本案論罪科刑法條：
洗錢防制法第14條
有第二條各款所列洗錢行為者，處七年以下有期徒刑，併科新臺
幣五百萬元以下罰金。
前項之未遂犯罰之。
前二項情形，不得科以超過其特定犯罪所定最重本刑之刑。

中華民國刑法第30條
幫助他人實行犯罪行為者，為幫助犯。雖他人不知幫助之情者，
亦同。
幫助犯之處罰，得按正犯之刑減輕之。

中華民國刑法第339條
意圖為自己或第三人不法之所有，以詐術使人將本人或第三人之
物交付者，處五年以下有期徒刑、拘役或科或併科五十萬元以下
罰金。
以前項方法得財產上不法之利益或使第三人得之者，亦同。
前二項之未遂犯罰之。

附表
編號 被害人 詐騙方式 匯款時間、金額(單位:新台幣) 1 黃立 黃立於110年11月17日19時18分許，接獲自稱施巴的客服人員來電稱因電腦系統設定錯誤，將黃立置入團體訂購沐浴乳名單，需黃立配合始可解除等詞，致黃立陷於錯誤，依指示於右列時間操作ATM，將款項匯入本案國泰世華銀行帳戶。 110年11月17日21時17分、21時34分許，分別匯款29989元、14123元 2 蔡明儕 蔡明儕於110年11月17日17時9分許，接獲自稱臉書賣場包包客服人員電話稱因電腦系統設定錯誤，將蔡明儕置入VIP會員名單，需蔡明儕配合始可解除等詞，致蔡明儕陷於錯誤，依指示於右列時間操作ATM，將款項匯入本案國泰世華銀行帳戶。 110年11月17日20時30分、57分、59分許，分別匯款29985元、29985元、30000元